---
title: "PRA2 Tipologia de dades"
author: "Magí Pàmies Sans"
date: '`r format(Sys.Date(),"%e de %B del %Y")`'
output:
  html_document:
    highlight: default
    number_sections: yes
    theme: cosmo
    toc: yes
    toc_depth: 2
    toc_float: yes
  word_document: default
  pdf_document: 
    highlight: zenburn
    toc: yes
    number_sections: yes
  urlcolor: blue
---

```{r setup, include=FALSE}
knitr::opts_chunk$set(out.width='1000px', dpi=200, echo = TRUE, eval = TRUE, 
                      tibble.width = Inf)
```



```{r load-libraries, include=FALSE}
# https://cran.r-project.org/web/packages/ggplot2/index.html
if (!require('ggplot2')) install.packages('ggplot2'); library('ggplot2')
# https://cran.r-project.org/web/packages/dplyr/index.html
if (!require('dplyr')) install.packages('dplyr'); library('dplyr')
# https://cran.r-project.org/web/packages/readr/index.html
if (!require('readr')) install.packages('readr'); library('readr')
# https://cran.r-project.org/web/packages/nortest/index.html
if (!require('nortest')) install.packages('nortest'); library('nortest')
# https://cran.r-project.org/web/packages/catools/index.html
if (!require('caTools')) install.packages('caTools'); library('caTools')
# https://cran.r-project.org/web/packages/dplyr/index.html
if (!require('dplyr')) install.packages('dplyr'); library('dplyr')
# https://cran.r-project.org/web/packages/gridExtra/index.html
if (!require('gridExtra')) install.packages('gridExtra'); library('gridExtra')
# https://cran.r-project.org/web/packages/knitr/index.html
if (!require('knitr')) install.packages('knitr'); library('knitr')
# https://cran.r-project.org/web/packages/ggally/index.html
if (!require('GGally')) install.packages('GGally'); library('GGally')
# https://cran.r-project.org/web/packages/gmodels/index.html
if (!require('gmodels')) install.packages('gmodels'); library('gmodels')
# https://cran.r-project.org/web/packages/c50/index.html
if (!require('C50')) install.packages('C50'); library('C50')

```


```{r check-dir, include = FALSE}
getwd()
```



\pagebreak

# Descripció del dataset. 
**Perquè és imporant i quina pregunta/problema pretén respondre?**

L'atac de cor és la primera causa de mort de la població adulta, sobretot en paisos desenvolupats. Les seves característiques no el fan un fenomen fàcil de predir tot i que una ràpida intervenció és clau per poder salvar la vida del pacient. 
Entenent aquesta problemàtica, aquest projecte pretén intentar ajudar a l'equip mèdic a tractar els pacients quan entren a l'hospital amb aquesta patologia.


Per poder resoldre el problema plantejat he seleccionat el joc de dades **Heart failure clinical records Data Set**  [link](https://www.kaggle.com/andrewmvd/heart-failure-clinical-data). Aquest conté registres de 299 pacients que van patir un atac de cor l'any 2015 (d'abril a desembre) al Pakistan, concretament van ser atesos a l'hospital Allied de Faisalabad. Tots els pacients ja tenien una disfunció sistòlica ventricular esquerra i presentaven insuficències cardíaques previes.


Per a cada registre (pacient), el joc de dades conté 13 variables:

* **age**: age of the patient (years)

* **anaemia**: decrease of red blood cells or hemoglobin (boolean)

* **high blood pressure**: if the patient has hypertension (boolean)

* **creatinine phosphokinase (CPK)**: level of the CPK enzyme in the blood (mcg/L)

* **diabetes**: if the patient has diabetes (boolean)

* **ejection fraction**: percentage of blood leaving the heart at each contraction (percentage)

* **platelets**: platelets in the blood (kiloplatelets/mL)

* **sex**: woman or man (binary)

* **serum creatinine**: level of serum creatinine in the blood (mg/dL)

* **serum sodium**: level of serum sodium in the blood (mEq/L)

* **smoking**: if the patient smokes or not (boolean)

* **time**: follow-up period (days)

* **[target] death event**: if the patient deceased during the follow-up period (boolean)


Dins dels objectius que en posem per investigar, el primer serà si hi ha diferències de gènere entre l'edat en que moren els homes i les dones, mitjançant una prova de contrast d'hiòtesis.
El segon objectiu serà poder predir si un pacient sobreviurà o no en funció de diverses variables, ja sigui fisològiques, com del històrial mèdic del pacient. Per aquest objectiu farem servir per una banda un model de regressió lineal múltiple i per una altre banda un model d'arbre de decissió no podat.

# Integració i selecció de les dades d''interés a analitzar

Carreguem el joc de dades i n'analitzem les variables.

```{r}
# Carreguem el joc de dades
dset <- read.csv('heart_failure_clinical_records_dataset.csv', header = TRUE, 
                 sep = ',', fill = F, strip.white = T)

# Verifiquem l'estructura del joc de dades
str(dset)
```

Abans de començar amb l'analisis del joc de dades, adaptem el dataset creat amb el fitxer csv. Concretament:

 - Canviem el nom de la variable 'creatine_phosphokrinase' per un més curt.

 - Convertim en facatorial la variable 'sex', i pasem li posem els valors 'woman' i 'man'.

 - convertim a lògic les variables númèriques que són binàries.

 - convertim a int la variable age.

Finalment mostrem les primeres files de la taula

```{r echo=TRUE, message=FALSE, warning=FALSE}
# Inserim el nom a les columnes
names(dset)[names(dset) == "creatinine_phosphokinase"] <- "creatinine_p"

# Converteixo a int les columnes que els hi toca
dset$age <- as.integer(dset$age)

# Abans de canviar el tipus de valors de les columnes, guardarem una taula per 
#poder fer les correlacions amb els valors com a numerics.
dset_2 <- dset

# Converteixo a factorial les columnes que els hi toca
dset$sex <- as.factor(dset$sex)
levels(dset$sex) <- c('woman', 'man')
#levels(dset$sex)[match("0",levels(dset$sex))] <- "woman"
#levels(dset$sex)[match("1",levels(dset$sex))] <- "man"


# Converteixo a lògica les columnes que els hi toca
dset$anaemia <- as.logical(dset$anaemia)
dset$diabetes <- as.logical(dset$diabetes)
dset$high_blood_pressure <- as.logical(dset$high_blood_pressure)
dset$smoking <- as.logical(dset$smoking)
dset$DEATH_EVENT <- as.logical(dset$DEATH_EVENT)

# Mostrem les primers files
head(dset)
```


```{r}
# Verifiquem l'estructura del joc de dades
str(dset)
```

Podem observa que la taula té 13 variables i 299 observacions. Les variables(columnes) que té són:

* **age** int, anys del pacient (anys).

* **anemia** logic, disminució de globus vermells o hemoglobina.

* **high_blood_presure** logic, si el pacient té hipertenció.

* **creatinine_p** int, nivell de l'enzim CPK a la sang (mcg/L).

* **biabetes** logic, si el pacient té diabetis.

* **ejection_fraction** int, percentatge de sang que emet el cor en cada contracció (percentatge).

* **platelets** num, concentració de paletes a la sang (kiloplatelets/mL).

* **serum_creatinine** num, nivell de serum creatinine a la sang (mg/dL).

* **serum_sodium** int,  nivell de serum sodium a la sang (mEq/dL).

* **sex** factor, génere del pacient (Home/Dona).

* **smoking** logic, si el pacient fuma.

* **time** int, periode de seguiment (dies).

* **DEATH_EVENT** logic, si el pacient ha mort durant el periode de seguiment.


\pagebreak

# Neteja de les dades.

## Les dades contenen zeros o elements buits? Com gestionaries aquests casos?

Analizem si les dades contenen zeros o elements buits.

```{r}
# Analisis de valors buits
# colSums(is.na(dset))
# colSums(dset=="")
# colSums(dset=="?")
#nas2 <- sapply(dset, function(x) sum(dset==""))
#nas3 <- sapply(dset, function(x) sum(dset=="?"))

# Analisis de valors buits
nas <- sapply(dset, function(x) sum(is.na(x)))
kable(data.frame(Variables = names(nas), NAs = as.vector(nas)))
```

De l'anàlisis dels valors Nodata i dels valors buits, podem observar que no en tenim. Les variables numériques no tenen cap valor nodata ni buit.



## Identificació i tractament de valors extrems.

```{r}

# Analitzem els valors extrems
outliers <- sapply(dset, function(x) paste(boxplot.stats(x)$out,collapse=" "))
kable(data.frame(variables=names(outliers),clase=as.vector(outliers)))

# Estadístiques bàsiques del dataset
summary(dset)

# Mostrem les variables que tenen valors extrems
boxplot(dset$creatinine_p, main="creatine_p")
boxplot(dset$ejection_fraction, main="ejection_fraction")
boxplot(dset$platelets, main="platelets")
boxplot(dset$serum_creatinine, main="serum_creatinine")
boxplot(dset$serum_sodium, main="serum_sodium")

```

Observem que les variables "creatine_p""ejection_fraction", "platelets", "serum_creatinine" i "serum_sodium" tenen valors extrems. 
Analitzant variable per variable observem que aquests valors estan dins del rang que aquestes variables poden acceptar, per tant considerem que és millor deixar-los en l'estudi, ja que ens poden explicar cosa i no tindria cap sentit treure'ls. 

\pagebreak

# Anàlisis de les dades.

## Selecció dels grups de dades que es volen analitzar/comparar (planificació dels anàlisis a aplicar).

Una de les coses que podem fer abans de començar a analitzar les dades és crear o modificar algunes variables per fer-nos més senzill l’anàlisis.  En aquest sentit, podem categoritzar algunes de les variables continues, per tal de tenir més valors a introduir en l'arbre de decisió.


Podem crear una altre variable que ens categoritzi la gent en funció de la seva edad, agrupant-los per grups d’edat. Comencem categoritzan la variable age, primer analitzem com es distribueix:

```{r echo=TRUE, message=FALSE, warning=FALSE}

summary(dset[,"age"])
# Observem com es distribueixen
ggplot(dset, aes(age))+
  geom_histogram(col='red', fill='red', alpha = 0.1, binwidth = 1, 
                 aes(y = ..density..))+
  geom_density(col='red', fill='red', alpha=0.5)+
  geom_vline(aes(xintercept=mean(age)),
             color=1, linetype='dashed', size=1)

```

Observem que els les edats amb major freqüencia s'agrupen entre els 50 i els 70 anys, la mitjan a està al voltant dels 60 anys, l'edat mínima és de 40 anys i la màxima de 95. Observem que a partir dels 80 anys el número de pacients és molt baix. Podem agrupar els pacients en grups de 10 anys, menys l'últim grup que serà de 15, ja que el número de pacients d'entre 80 i 95 és molt baix.

```{r echo=TRUE, message=FALSE, warning=FALSE}

# Creem la nova variable
dset["segment_age"] <- cut(dset$age, breaks = c(40,50,60,70,80,96), 
                           labels = c("40-49", "50-59", "60-69","70-79","80-95"), 
                           right = FALSE)
# Mostrem una gràfica per veure com es distribueixen aquestes categories noves
plot(dset$segment_age)

```

Una altre categoria que podem categoritzar és la 'ejection fraction'. Analitzem com es distribueix.

```{r echo=TRUE, message=FALSE, warning=FALSE}

summary(dset[,"ejection_fraction"])
# Observem com es distribueixen
ggplot(dset, aes(ejection_fraction))+
  geom_histogram(col='red', fill='red', alpha = 0.1, aes(y = ..density..))+
  geom_density(col='red', fill='red', alpha=0.5)+
  geom_vline(aes(xintercept=mean(ejection_fraction)),
             color=1, linetype='dashed', size=1)
```

Observem que els valors fluctuen entre el 14 i el 80, la mitjana està en 38 i la majoria de valors s'agrupen entre els 30 i els 45. Tinguén un lleuger repunt entre el 55 i el 65. A partir del 65 el numero de registres és molt petit.
A l'hora de categoritzar aquesta variable, i tenint en compte que estem parlant d'uns valors que representen un percentatge, ho podem categoritzar entre molt-baix (inferior a 20) baix (entre 20 i el primer quartil), mitja-baix (entre el primer i el segon quartil), mitja-alt(entre el segon i tercer quartil), alt(entre el tercer quartil i 60) i molt-alt(entre 60 i 80).

```{r echo=TRUE, message=FALSE, warning=FALSE}

# Creem la nova variable
dset["segment_ejection"] <- cut(dset$ejection_fraction, 
                                breaks = c(14,20,30,38,45,60,81), 
                                labels = c("ej_molt-baix", "ej_baix", 
                                "ej_mitja-baix", "ej_mitja-alt","ej_alt", 
                                "ej_motl-alt"), right = FALSE)
# Mostrem una gràfica per veure com es distribueixen aquestes categories noves
plot(dset$"segment_ejection")

```

Una altre categoria que podem categoritzar és la 'creatinine_p'. Analitzem com es distribueix.

```{r echo=TRUE, message=FALSE, warning=FALSE}

summary(dset[,"creatinine_p"])
# Observem com es distribueixen
ggplot(dset, aes(creatinine_p))+
  geom_histogram(col='red', fill='red', alpha = 0.1, aes(y = ..density..))+
  geom_density(col='red', fill='red', alpha=0.5)+
  geom_vline(aes(xintercept=mean(creatinine_p)),
             color=1, linetype='dashed', size=1)
```

En aquest cas observem que els valors es concentren el 100 i el 600, però després trobem registres fins els 8000. Una opció és agar els quartils per agrupar els valors en quatre grups i després crear-ne dos més que agrupin els valors que més s'allunyen de la mitjana per la part superior de l'eix de les x.

```{r echo=TRUE, message=FALSE, warning=FALSE}

# Creem la nova variable
dset["segment_creatine_p"] <- cut(dset$creatinine_p, breaks = c(23,116,581,1000,
                                  2000,7862), labels = c("cp_baix", "cp_mitja-baix", 
                                  "cp_mitja-alt","cp_alt", "cp_motl-alt"), 
                                  right = FALSE)
# Mostrem una gràfica per veure com es distribueixen aquestes categories noves
plot(dset$"segment_creatine_p")

```

Una altre categoria que podem categoritzar és la 'platelets'. Analitzem com es distribueix.

```{r echo=TRUE, message=FALSE, warning=FALSE}

summary(dset[,"platelets"])
# Observem com es distribueixen
ggplot(dset, aes(platelets))+
  geom_histogram(col='red', fill='red', alpha = 0.1, aes(y = ..density..))+
  geom_density(col='red', fill='red', alpha=0.5)+
  geom_vline(aes(xintercept=mean(platelets)),
             color=1, linetype='dashed', size=1)

```

Observem que la distribució dels valors s'aproxima a una distribució normal, tot i que s'allarga el final per la part superior. És a dir que des del tercer quartil fins a l'últim valor la distància és molt gran tot i que el número de registres és molt baix.
Agruparem els valors en 6 categories, en que la primera i l'útlima agafaran els valors més allunyats de la mitjana i que tot i tenir un rang molt ampli representen un percentatge molt baix dels valors. Les altres quatre categories agafaran els valors més centrals.

```{r echo=TRUE, message=FALSE, warning=FALSE}

# Creem la nova variable
dset["segment_platelets"] <- cut(dset$platelets, breaks = c(25100,100000,212500,
                                263358,303500,600000,850001), labels = c("pl_molt-baix",
                                "pl_baix", "pl_mitja-baix", "pl_mitja-alt",
                                "pl_alt", "pl_motl-alt"), right = FALSE)
# Mostrem una gràfica per veure com es distribueixen aquestes categories noves
plot(dset$"segment_platelets")

```

Una altre categoria que podem categoritzar és la 'serum_creatinine'. Analitzem com es distribueix.

```{r echo=TRUE, message=FALSE, warning=FALSE}

summary(dset[,"serum_creatinine"])
# Observem com es distribueixen
ggplot(dset, aes(serum_creatinine))+
  geom_histogram(col='red', fill='red', alpha = 0.1, aes(y = ..density..))+
  geom_density(col='red', fill='red', alpha=0.5)+
  geom_vline(aes(xintercept=mean(serum_creatinine)),
             color=1, linetype='dashed', size=1)

```

Ens trobem amb una situació similiar a la variable 'creatinine_p', en que és valors es concentren en un rang reduit i després la gràfica s'allarga en l'eix de les x per la part superior però amb un número de registres molt reduit.
Agruparem els valors en 5 categories, en que la útlima agafaran els valors més allunyats de la mitjana i que tot i tenir un rang molt ampli representen un percentatge molt baix dels valors. Les altres quatre categories agafaran els valors més centrals.


```{r echo=TRUE, message=FALSE, warning=FALSE}

# Creem la nova variable
dset["segment_serum_creatinine"] <- cut(dset$serum_creatinine, breaks = c(0.500,
                                        0.900,1.100,1.600,4.000,9.401), labels = 
                                        c("sc_baix", "sc_mitja-baix", "sc_mitja-alt",
                                        "sc_alt", "sc_motl-alt"), right = FALSE)
# Mostrem una gràfica per veure com es distribueixen aquestes categories noves
plot(dset$"segment_serum_creatinine")

```

Una altre categoria que podem categoritzar és la 'serum_sodium'. Analitzem com es distribueix.

```{r echo=TRUE, message=FALSE, warning=FALSE}

summary(dset[,"serum_sodium"])
# Observem com es distribueixen
ggplot(dset, aes(serum_sodium))+
  geom_histogram(col='red', fill='red', alpha = 0.1, aes(y = ..density..))+
  geom_density(col='red', fill='red', alpha=0.5)+
  geom_vline(aes(xintercept=mean(serum_sodium)),
             color=1, linetype='dashed', size=1)

```

Ens trobem amb una situació similiar a la variable 'platelets' però de forma inversa. És a dir que els valors és concentre a la part final de l'eix de les x. Mentres a que a la part inicial hi trobem un rang de nombres molt elevat però un número de regístres molt baix.
Agruparem els valors en 5 categories, en que la primera agafaran els valors més allunyats de la mitjana a l'inici de l'eix de les x, que tot i tenir un rang molt ampli representen un percentatge molt baix dels valors. Les altres quatre categories agafaran els valors més centrals.


```{r echo=TRUE, message=FALSE, warning=FALSE}

# Creem la nova variable
dset["segment_serum_sodium"] <- cut(dset$serum_sodium, breaks = c(113,120,132,
                                    136,140,149), labels = c("ss_motl-baix","ss_baix", 
                                    "ss_mitja-baix", "ss_mitja-alt","ss_alt"), right = FALSE)
# Mostrem una gràfica per veure com es distribueixen aquestes categories noves
plot(dset$"segment_serum_sodium")

```
Analitzem com ens ha quedat el dataset.

```{r}
summary(dset)
```

## Comprovació de la normalitat i homogeneïtat de la variància.

Comprovem si les variables quantitatives tenen una distribució normal.

```{r}
# Perquè ens aparelli les gràfiques
par(mfrow = c(2, 2))

# Li diem que de les variables numériques, ens mostri la gràfica de les 
#que tenen un pvalue inferior a 0.05
for (i in colnames(dset)) {
  if (class(dset[,i]) !='logical' & !is.factor(dset[,i])){
    if(lillie.test(dset[,i])$p.value < 0.05){
      hist(dset[,i], main = paste(i, "(pvalue",round(lillie.test(dset[,i])$p.value,10),
                                  ")"), xlab = 'Valors')
    qqnorm(dset[,i], main = i)
    qqline(dset[,i])
    }
    
  }

}

```

Observem que tot i que tenim variables que no es distribueixen segons una distribució normal, podem assumir que la mitjana mostral d'aquestes segueix una distribució normal ja que tenim una mostra de grandària superior a 30 registres (299 concretament) i pel teorema del límit central ho podem assumir.


## Aplicació de proves estadístiques per comparar els grups de dades. 
**En funció deles dades i de l’objectiu de l’estudi, aplicar proves de contrast d’hipòtesis, correlacions, regressions, etc. Aplicar almenys tres mètodes d’anàlisi diferents.**

### Contrast d'hipòtesis
El primer que volem comprovar és si hi ha diferències d'edat entre els homes i les dones quan moren. Per fer-ho farem una prova de contrast d'hipòtesis, en que la hipòtesis nul·la serà que la mitjana d'edat en que moren les dones és igual a la mitjana d'edat en que moren els homes. La hipòtesis alternativa és que la mitjana d'edat en que moren les dones no és igual a la mitjana d'edat en que moren els homes.

  $H_0: \mu_1=\mu_2$
  
  $H_1: \mu_1\not=\mu_2$

Per saber quin test hem d'aplicar, comparem les variàncies de les dues mostres.

```{r}
# Fem la separació entre homes i dones
d_d <- dset$age[dset$DEATH_EVENT == TRUE & dset$sex == 'woman']
d_h <- dset$age[dset$DEATH_EVENT == TRUE & dset$sex == 'man']

# Comp
var.test(d_d, d_h)
```

El contrast de variàncies ens mostra un pvalor major de 0.05, per tant podem assumir la igualtat de variàncies en les dues poblacions. 

Per tant aplicarem el test de la mitjana de dues poblacions independents, ja que les variables no estan relacionades, amb variància desconeguda igual i bilateral.


```{r}
# Apliquem el test
t.test(d_d, d_h, var.equal = TRUE)

```

El pvalor (0.09623) és superior al nivell de significació (0.05), per tant podem acceptar la hipòtesis nul·la i concloure que en mitjana els homes i les dones moren a la mateixa edat amb un nivell de confiànça del 95%.


## Regressió lineal múltiple

Creem un model de regressió lineal múltiple per tal de predir si un pacient sobreviurà o morirà en funció d'unes determinades variables. 

Abans creem una matriu de correlació per saber quines són les variables que tenen una relació més forta amb la variable DEATH_EVEN.

```{r echo=TRUE, message=FALSE, warning=FALSE}

# Mirem la matriu de correlacions
ggcorr(dset_2, nbreaks = 10, palette = 'RdYlBu', geom = 'tile', type='lower', 
       label = TRUE, label_size = 3, label_color =  "grey50", hjust = 0.9, size = 3.5)
```

Analitzant les correlacions entre les diferents variables, observem que la més forta és en el temps de seguiment i si el pacient mor o no. La següent és entre el sexe i si fuma o no. Si que podem observar que la variable que té un grau de correlació més fort és la DEATH_EVEN, tot i que segueix siguent molt baix.

Separem el joc de dades en dos grups, un d'entrenament i l'altre de test. El 80% del registres seran pel d'entrenament i el 20% restant pel tes.

```{r}
# Mantenim sempre els mateixos valors aleatòris
set.seed(121) 

# Dividim el dataframe enamb la ratio que volem
sample = sample.split(dset,SplitRatio = 0.8) 

# Creem el susbsets
train_ds =subset(dset,sample ==TRUE) 
test_ds=subset(dset, sample==FALSE)

```


Creem el model amb les variables que tenen una correlació més forta amb la variable DEATH_EVENT.

```{r}

#Creem el model
mod <- lm(DEATH_EVENT~age + ejection_fraction + serum_creatinine + time + 
            serum_sodium, data = train_ds)
summary(mod)


```

Observem per una banda que el model és vàlid ja amb un nivell de confiànça del 95%, ja que el seu pvalue és inferior al nivell de significància. Per altre banda totes les variables aporten al model ja que tenen un pvalue inferior al nivell de significància. Per últim el coeficient de determinació és de R² = 0.4024, és a dir que el model de regressió lineal múltiple ens explica el 40,24% de la variància de les observacions.



## Arbres de decisió

El primer que farem serà adequar el dataframe, seleccionant les columnes en que els valors son factors o logic. En el cas de les columnes que contenen dades logic, les convertirem a factors.

```{r message= FALSE, warning=FALSE}

dset_tree <- dset[c("segment_age", "segment_ejection", "segment_creatine_p", 
                    "segment_platelets", "segment_serum_creatinine",
                    "segment_serum_sodium", "diabetes", "high_blood_pressure", 
                    "sex", "smoking", "anaemia", "DEATH_EVENT")]


# Converteixo a factorial les columnes logic
dset_tree$anaemia <- as.factor(dset_tree$anaemia)
levels(dset_tree$anaemia)[match("FALSE",levels(dset_tree$anaemia))] <- "no_anaemia"
levels(dset_tree$anaemia)[match("TRUE",levels(dset_tree$anaemia))] <- "si_anaemia"

dset_tree$diabetes <- as.factor(dset_tree$diabetes)
levels(dset_tree$diabetes)[match("FALSE",levels(dset_tree$diabetes))] <- "no_diabetes"
levels(dset_tree$diabetes)[match("TRUE",levels(dset_tree$diabetes))] <- "si_diabetes"

dset_tree$high_blood_pressure <- as.factor(dset_tree$high_blood_pressure)
levels(dset_tree$high_blood_pressure)[match(
  "FALSE",levels(dset_tree$high_blood_pressure))] <- "no_high_blood_pressure"
levels(dset_tree$high_blood_pressure)[match(
  "TRUE",levels(dset_tree$high_blood_pressure))] <- "si_high_blood_pressure"

dset_tree$smoking <- as.factor(dset_tree$smoking)
levels(dset_tree$smoking)[match("FALSE",levels(dset_tree$smoking))] <- "no_smoking"
levels(dset_tree$smoking)[match("TRUE",levels(dset_tree$smoking))] <- "si_smoking"

dset_tree$DEATH_EVENT <- as.factor(dset_tree$DEATH_EVENT)
levels(dset_tree$DEATH_EVENT)[match("FALSE",levels(dset_tree$DEATH_EVENT))] <- "NO_DEATH_EVENT"
levels(dset_tree$DEATH_EVENT)[match("TRUE",levels(dset_tree$DEATH_EVENT))] <- "SI_DEATH_EVENT"

# Observem el nou dataset
summary(dset_tree)
```

A l’hora de preprar les dades fer crear l’arbre de decissió, el primer que hem de fer és dividir el joc de dades en dos parts. Una part d’entrenament i l’altre de prova. És a dir que utilitzarem una part del joc de dades per construir l’abre de decisió i l’altre per evaluar-lo. El grup d’entrenament tindrà 2/3 del joc de dades i el grup de prova 1/3. La variable que ens classificarà el joc de dades serà l’anomenada ‘DEATH_EVENT’. En funció d’això, el primer que fem és crear dos varaibles noves, una amb els valors de la columna de la variable ‘default’ i l’altre amb els de la resta de columnes.


```{r message= FALSE, warning=FALSE}
y <- dset_tree[,12] 
X <- dset_tree[,1:11] 

```

Per dividir el joc de dades en els dos grups, podem definir una manera de separar les dades en funció d’un paràmetre, en aquest cas del “split_prop”. Com que volem que el grup d'entrenament tingui 2/3 de les files i el grup test 1/3 de les dades, dividirem el conjunt en tres parts.

```{r message= FALSE, warning=FALSE}
set.seed(1236)

# Li creem la variable amb el número que volem dividir el grup
split_prop <- 3 

# Calculem els index que ens serveixen per seleccionar les files que van en cada grup
indexes = sample(1:nrow(dset_tree), size=floor(((split_prop-1)/split_prop)*nrow(dset_tree)))

# Creem les variables amb els grups d'entrenament i de test 
trainX<-X[indexes,]
trainy<-y[indexes]
testX<-X[-indexes,]
testy<-y[-indexes]

```

Un cop creats els grups creem l’arbre de decisió. Abans confirmem que la variable trainy sigui de tipus factor.

```{r message= FALSE, warning=FALSE}

# Assegurem que la variable trainy sigui de tipus factor
trainy = as.factor(trainy)

# Creem el model
model <- C50::C5.0(trainX, trainy,rules=TRUE )
summary(model)

# Grau d'influència de les variables.
importancia_usage <- C50::C5imp(model, metric = "usage")
importancia_splits <- C50::C5imp(model, metric = "splits")
importancia_usage
importancia_splits

```

El primer que podem observar és que hi ha un 20,1% de les files que és classiíquen de forma errornia. En termes absoluts representa que l'arbre classifica malament 40 de les 199 files. 

Ens ha creat 6 regles:

segment_age in {40-49, 50-59, 60-69, 70-79} + segment_ejection in {ej_mitja-baix, ej_mitja-alt, ej_alt} + segment_serum_creatinine in {sc_baix, sc_mitja-baix, sc_mitja-alt} -> NO_DEATH_EVENT. Validesa  84,6%

high_blood_pressure = no_high_blood_pressure + sex = man ->  NO_DEATH_EVENT. Validesa  74,5%

segment_ejection in {ej_molt-baix, ej_baix} + segment_serum_creatinine in {sc_baix, sc_mitja-baix, sc_mitja-alt} + segment_serum_sodium in {ss_baix, ss_mitja-alt, ss_alt} ->  SI_DEATH_EVENT. Validesa  69,6%

segment_age = 80-95 + segment_ejection in {ej_mitja-baix, ej_mitja-alt, ej_alt, ej_motl-alt} ->  SI_DEATH_EVENT. Validesa 66,7%

segment_serum_creatinine in {sc_alt, sc_motl-alt} -> SI_DEATH_EVENT. Validesa  66,7%

segment_ejection in {ej_molt-baix, ej_baix} ->  SI_DEATH_EVENT. Validesa  65,9%


Podem observar que per realitzar les regles utilitza a sis variables. Sent el "segment_serum_creatinine" amb un 92,46% i el 'segment_ejection' en un 90,95% les més utilitzades.


\pagebreak

# Representació dels resultats a partir de taules i gràfiques.

Apliquem al grup test el model lineal per poder avaluar-ne el seu funcionament.

```{r}
# Fem la predicció
pred1 <- predict(mod, test_ds)

# Li diem que ens classifiqui la predicció entre 1 i 0. En que 1 serà si el 
#valor és igual o superior a 0.5
pred1_clas <- ifelse(pred1>=0.5, "TRUE","FALSE")

# Creem un dataframe amb les dades observades i les prediccions que ha fet
performance_data<-data.frame(observat=test_ds$DEATH_EVENT,
           predit= pred1_clas)

```

Calculem els valors de la matriu

```{r}
# Numero de registres 
total <- nrow(performance_data)

# Calculem els valors de dins de la matriu
# vp(verdader postiu), vn(verdader negatiu), fp(fals positiu), fn(fals negatiu) 
vp<-sum(performance_data$observat=="TRUE" & performance_data$predit=="TRUE")
vn<-sum(performance_data$observat=="FALSE" & performance_data$predit=="FALSE")
fp<-sum(performance_data$observat=="FALSE" & performance_data$predit=="TRUE")
fn<-sum(performance_data$observat=="TRUE" & performance_data$predit=="FALSE")
# imprimim els valors 
data.frame(vp,vn,fp,fn)


# Calculem els valors totals
positiu <- sum(performance_data$observat=="TRUE")
negatiu <- sum(performance_data$observat=="FALSE")
predit_positiu <- sum(performance_data$predit=="TRUE")
predit_negatiu <- sum(performance_data$predit=="FALSE")
# Ho mostrem
data.frame(positiu, negatiu,predit_positiu,predit_negatiu)

# Creem la matriu
m_conf <- cbind(c(vn, fn, predit_negatiu), c(fp, vp, predit_positiu), 
                c(negatiu, positiu, total))
colnames(m_conf) <- c('prob predit < 50%', 'prob predit >= 50%', 'Total')
rownames(m_conf) <- c('Observat: FALSE', 'observat: TRUE', 'Total')
m_conf


# Calculem els valors que deriben de la taula
exactitut <- (vp+vn)/total
taxa_error <- (fp+fn)/total
sensibilitat <- vp/positiu
especificitat <- vn/negatiu
precisio <- vp/predit_positiu
npv <- vn / predit_negatiu
data.frame(exactitut,taxa_error,sensibilitat,especificitat,precisio,npv)

```

El primer que podem observar és que el percentatge de casos encertats és del 84%, que és un nombre elevat. Si analitzem la sensibilitat, que ens diu quin percentatge representen els positius (morts) predits entre tots els positius, observem que el 69% dels positius han estat predits. Per altra banda si analitzem la especificitat, que ens diu quin percentatge representen els negatius (no morts) predits entre tots els negatius, observem que el 92% dels negatius han estat predit. El que ens ve a dir que el model té un percentatge d'encert elevat per predir si el pacient no morirà, però si ha de predir si el pacient morirà el percentatge ja és més baix.



Per altra banda el model d'arbre de decisió al grup de dades test per analitzar la qualitat del model predint si els pacients es moren o sobreviuen.

```{r message= FALSE, warning=FALSE}
# Fem la predicció
predicted_model <- predict(model, testX, type="class" )
print(sprintf("La precisió de l'arbre és: %.4f %%",100*sum(predicted_model == testy)
              / length(predicted_model)))

```

Observem que la precisió del model és del 79%. És a dir que quan li entroduïm les dades d’un pacient, té un 79% de possibilitats d’encertar si sobreviurà o no. 

Creant una matriu de confusió, podrem veure a on s’ubiquen els errors i encerts.

```{r message= FALSE, warning=FALSE}
mat_conf<-table(testy,Predicted=predicted_model)
mat_conf

```

Podem visualitzar aquesta matriu en valors percentuals, que ens serà més fàcil d’interpretar.

```{r message= FALSE, warning=FALSE}

CrossTable(testy, predicted_model,prop.chisq  = FALSE, prop.c = FALSE, 
           prop.r =FALSE,dnn = c('Reality', 'Prediction'))

```

Observem que el model tendeix a infrarrepresentar a les persones que sobreviuen i per tant a sobrerrepresenatar a les que moren. Tot i que en percentatges molt petits. Observem que a la predicció hi ha un 70% de persones que sobreviuen i en canvi a la realitat n'hi ha un 71%. En canvi prediu que hi ha un 30% de persones que moren i al grup test n'hi ha un 29%.

\pagebreak
# Resolució del problema. 
**A partir dels resultats obtinguts, quines són les conclusions? Els resultats permeten respondre al problema?**

Per una banda podem concloure que en mitjana els homes i les dones moren a la mateixa edat amb un nivell de confiànça del 95%.

Per una altre banda a partir del model lineal múltiple tenim un percentatge d'encert elevat per predir si el pacient no morirà(92%), però si ha de predir si el pacient morirà el percentatge ja és més baix (69%), la qual cosa només en serviria per detectar si el pacient sobreviurà.

Per acabar, el model d'arbre de decisió té una precissió acceptable 80% i tendeix a infrarrepresentar a les persones que sobreviuen i per tant a sobrerrepresenatar a les que moren. Tot i que en percentatges molt petits.

# Codi. 
**Cal adjuntar el codi, preferiblement en R, amb el que s’ha realitzat la neteja, anàlisi i representació de les dades. Si ho preferiu, també podeu treballar en Python.**

No adjuntem el codi, ja que el codi ja està present en el propi document.

# Taula de contribucions

```{r}
tab <- matrix(c('Investigació previa', 'Redacció de les respostes', 
                'Desenvolupament codi', 'MPS','MPS','MPS'), ncol = 2)
colnames(tab) <- c('Contribucions', 'Firma')
kable(as.table(tab), row.names = F)
```